臺灣新竹地方法院民事判決　　　　　　　　96年度親字第11號
原　　　告　丁○○
　　　　　　乙○○
前列二人共同　　　　　民國90.
法定代理人　丙○○
前列二人共同
訴訟代理人　吳聖欽律師
被　　　告　甲○○
當事人間請求確認親子關係不存在事件，本院於96年5月4日言詞
辯論終結，判決如下：
    主  文
確認原告丁○○、乙○○與被告甲○○間之親子關係不存在。
訴訟費用新台幣參萬玖仟元由原告負擔。
    事實及理由
壹、原告起訴主張：
一、原告二人之母丙○○與被告於民國88年7月20日結婚，嗣於
    89年7月17日離婚，原告丁○○係87年11月11日出生，因民
    法規定之準正而視為被告之婚生子女，原告乙○○於90年2
    月18日生出，因丙○○之受胎期間在婚姻係存續期間，故推
    定原告乙○○為被告之婚生子女。惟事實上告二人之母丙○○在與被告結婚前即與訴外人張清山交往，於婚後仍與張清
    山交往，故原告二人均為丙○○與張清山所生。原告二人與
    被告並無血緣關係，惟因戶籍登記原告二人為被告之子女，
    致原告二人在私法上之地位因此有受侵害之危，原告二人自
    得對被告提起親子關係不存在之訴，以除去私法上身分地位
    不安之狀態。
二、經本院囑託財團法人長庚紀進行親子鑑定，其鑑定報告結論
    認為，足排除「甲○○是丁○○的親生父親」、「甲○○是
    乙○○的親生父親」，故被告與原告二人間並無親子關係即
    可認定。並聲明求為判決如主文所示。
貳、被告方面則稱：原告二人本來就不是被告與原告之母所生。
參、得心證之理由：
一、按子女獲知其血統來源，確定其真實父子身分關係，攸關子
    女之人格權，應受憲法保障。民法第1063條規定：「妻之受
    胎，係在婚姻關係存續中者，推定其所生子女為婚生子女。
    前項推定，如夫妻之一方能證明妻非自夫受胎者，得提起否
    認之訴。但應於知悉子女出生之日起，1年內為之。」係為
    兼顧身分安定及子女利益而設，惟其得提起否認之訴者僅限
    於夫妻之一方，子女本身則無獨立提起否認之訴之資格，且
    未顧及子女得獨立提起該否認之訴時應有之合理期間及起算
    日，是上開規定使子女之訴訟權受到不當限制，而不足以維
    護其人格權益，在此範圍內與憲法保障人格權及訴訟權之意
    旨不符。最高法院23年上字第3473號及同院75年台上字第20
    71號判例與此意旨不符之部分，應不再援用。而確定終局裁
    判所適用之法規或判例，經本院依人民聲請解釋認為與憲法
    意旨不符時，其受不利確定終局裁判者，得以該解釋為基礎
    ，依法定程序請求救濟，業經本院釋字第177號、第185號解
    釋闡釋在案。本件聲請人如不能以再審之訴救濟者，應許其
    於本解釋公布之日起一年內，以法律推定之生父為被告，提
    起否認生父之訴。其訴訟程序，準用民事訴訟法關於親子關
    係事件程序中否認子女之訴部分之相關規定，至由法定代理
    人代為起訴者，應為子女之利益為之，有93年12月30日大法
    官釋字第587號解釋可資參照。
二、次按確認法律關係之訴，非原告有即受確認判決之法律上利
    益者，不得提起之，民事訴訟法第247條第1項定有明文。又
    縱使當事人間就身分關係之存否並不爭執，惟如有辦理登記
    ，使身分關係明確之必要時，亦非不得認為有確認之利益，
    蓋親子關係攸關父母子女間之扶養、繼承等權利義務甚鉅，
    如因登記，致父母、子女間於私法上之身分關係未明確而有
    不安之狀態存在，且此種不安之狀態得以確認判決除去者，
    即應認原告有即受確認判決之法律上利益。查本件原告二人
    主張其非被告所生之女，卻遭受推定為被告戴文建所生之女
    ，致原告二人在私法上之地位有受侵害之危險，而此危險，
    依前開大法官解釋意旨，可以對於被告之確認判決除去之者
    ，故原告二人自有訴請確認其與被告間親子關係不存在之法
    律上利益。
三、按認諾及訴訟上自認或不爭執事實之效力之規定，於否認或
    認領子女，與認領或撤銷認領之訴，及就母再婚後所生子女
    確定其父之訴不適用之，民事訴訟法第594條定有明文。故
    訴訟當事人間縱使就身分關係之存否並不爭執，惟因其等所
    為之認諾及訴訟上自認或不爭執，不生訴訟上認諾及自認之
    效力，本院自仍應依職權為調查。
四、經查，原告二人主張其非被告所生之子乙節，有財團法人長
    庚紀念醫院96年4月20日以（96）長庚院法字第268號函檢送
    之鑑定報告所載「根據D19S433,FGA,CSF1PO,D5S818,D13S31
    7等位點遺傳標記分析結果，據以排除『甲○○是丁○○的
    親生父親』；D81179, CSF1PO,D3S1358,D13S317,D2S,
    D2S1338,D19S433,TPOX,,D5S818, FGA等位點遺傳標記分析
    結果，據以排除『甲○○是乙○○的親生父親』等情，有該
    鑑定報告在卷可考。核與原告所陳情節相符，故原告上開主
    張，自堪信為真實。從而，原告提起本件訴訟訴請確認親子
    關係不存在，核無不合，自應准許。
五、關於訴訟費用負擔方面：按敗訴人之行為，按當時之訴訟程
    度為伸張或防衛權利所必要者，因該行為所生之費用，法院
    得酌量情形命勝訴之當事人負擔其一部，民事訴訟法第81條
    第2款著有明文。又本件確認親子關係不存之訴，原告起訴
    雖於法有據，然本件親子關係既係因婚生推定、準正所造成
    ，則被告之應訴實受法律規定而不得不為者，故其所為抗辯
    自屬為伸張或防衛權利所必要，是以本院認為本件訴訟費用
    應由原告負擔較為公允。
肆、訴訟費用之依據：民事訴訟法第81條，判決如主文。
中　　華　　民　　國　　96　　年　　5　　月　　18　　日
                  家事法庭　　法　官　許翠玲
以上正本係照原本作成。
如對本判決上訴，須於判決送達後20日之不變期間內，向本院提
出上訴狀
                          書記官　陳宏城
中　　華　　民　　國　　96　　年　　5　　月　　18　　日
